【裁判字號】    98,易,1164
【裁判日期】    990212
【裁判案由】    詐欺
【裁判全文】
臺灣屏東地方法院刑事判決              98年度易字第1164號
公  訴  人  臺灣屏東地方法院檢察署檢察官
被      告  乙○○
上列被告等因詐欺案件，經檢察官提起公訴（98年度偵字第4552
號、98年度偵字第5489號），本院判決如下：
    主  文
乙○○幫助意圖為自己不法之所有，以詐術使人將本人之物交付
，處拘役伍拾日，如易科罰金，以新臺幣壹仟元折算壹日。
    事  實
一、乙○○雖可預見將自己之金融機構帳戶提款卡、密碼等物交
    予他人使用，可能因此供詐欺集團成員利用以詐術使他人將
    款項匯入帳戶後，再予提領運用，並可能因而幫助他人從事
    詐欺犯罪，仍基於幫助他人犯罪之不確定故意。於民國98年
    5 月間某日將其所有之中華郵政股份有限公司琉球郵局帳戶
     (帳號：000-00000000000)之提款卡及密碼，交付與某姓名
    年籍不詳之詐騙集團成年成員使用，該詐欺集團成員即意圖
    為自己不法之所有，於98年5 月20日晚上10時許，撥打甲○
    ○電話，自稱為網路購物台服務人員，向甲○○佯稱把交易
    紀錄誤植成分期付款，必須依指示操作更正手續云云，使甲
    ○○陷於錯誤，而於同(20)日晚上10時57分許，至設於台北
    縣中和市○○路1196號全家便利超商之國泰世華銀行ATM 自
    動櫃員機，依詐欺集團成員之指示操作，致將新台幣( 以下
    同)29,988 元匯入乙○○上開郵局帳戶內，再由詐騙集團成
    員將該詐得之款項提領一空，乙○○因而幫助詐欺，嗣甲○
    ○發覺有異，報警處理，始悉上情。
二、案經屏東縣政府警察局東港分局及高雄縣政府警察局岡山分
    局報請臺灣屏東地方法院檢察署檢察官偵查起訴。
    理  由
一、按被告以外之人於審判外之陳述，雖不符前四條之規定，而
    經當事人於審判程序同意作為證據，法院審酌該言詞陳述或
    書面陳述作成時之情況，認為適當者，亦得為證據。當事人
    、代理人或辯護人於法院調查證據時，知有第159條第1項不
    得為證據之情形，而未於言詞辯論終結前聲明異議者，視為
    有前項之同意，刑事訴訟法第159 條之5 定有明文。本件下
    列所引具傳聞性質之證據，被告乙○○未爭執其證據能力，
    亦未於本案言詞辯論終結前對證據能力聲明異議，依上開規
    定，視為被告同意作為證據，且經本院審酌該等言詞陳述作
    成時之情況及證據取得過程等節，認亦適宜作為證據，自得
    為本件裁判基礎之證據資料。
二、被告乙○○矢口否認有何幫助詐欺犯行，並辯稱：我沒有幫
    助詐欺，我的存摺一直都在身邊，未將上開帳戶之提款卡及
    密碼提供他人，提款卡不見了，存款簿還在，因為我曾忘了
    提款卡的密碼，開卡後就把密碼寫上紙上，放在我的郵局提
    款卡的套子內，上一次我的金融卡是在97年9 、10月不見。
    這次我不知道何時掉了，我發現掉了馬上報警，我最後一次
    領了200 元，98年5 月12日提款完後，才發現提款卡不見，
    因為我要請我朋友匯錢給我，才發現提款卡不見云云。惟查
    ：
(一)、上開被告乙○○之中華郵政股份有限公司琉球郵局帳戶(帳
    號：000-00000000000)之帳戶係由被告本人所申設之事實，
    業據被告自承在卷，復有中華郵政股份有限公司屏東郵局98
    年6 月9 日屏營字第0985001427號函附之開戶人資料、存簿
    交易明細等影本在卷可參（見警卷10-12 頁）。又證人即被
    害人甲○○因事實欄所示之事由而匯款29,988元至被告所有
    之上開帳戶乙情，亦據甲○○的警詢時指訴綦詳，並有甲○
    ○提出之交易明細表影本1 紙（警卷第9 頁）附卷可考；此
    外尚有被告上開郵局帳戶客戶歷史交易清單及存簿影本各1
    份在卷可佐（見警卷第12頁、偵卷8-9 頁) ，堪認證人甲○
    ○確遭詐騙集團成員詐騙而匯款至被告所有之上開郵局帳戶
    無誤。復由被告上開郵局帳戶之客戶歷史交易清單明細表所
    示，證人甲○○匯款後，旋即遭人以提款卡跨行提款之方式
    提領一空，顯見被告上開帳戶確係由該詐騙集團使用，作為
    該集團詐欺匯款之管道灼然。
(二)、被告雖為上開辯解，然查：
  1.被告上開帳戶因金融卡遭鎖卡重設密碼，於97年8 月13日向
    郵局申辦重設金融卡密碼之事實，有中華郵政股份有限公司
    屏東郵局98年8 月5 日屏營字第0985002047號函附之金融卡
    申請書影本一紙、98年9 月1 日屏營字第0985002279號函1
    份在卷可按，此部分之事實，固堪認定。惟金融帳戶攸關個
    人信用、財產狀況，若將帳戶提款卡及密碼隨意交給姓名年
    籍不詳之人，易淪為詐欺集團之人頭帳戶，業經報章媒體大
    幅報導，被告應知之甚詳。又被告於檢察官偵訊中陳稱其提
    款卡密碼為00000000號，係以其出生年月日編碼，從未改變
    ，密碼重設後尚提領十餘次，而且遺失前數日即提款一次，
    且被告國中畢業後又高中肄業1 年等語（偵卷第6-7 頁），
    被告受有相當之教育，且以上開密碼提款十餘次，不可能連
    自己生日都會遺忘，而需將密碼寫在紙上，和提款卡放在郵
    局提款卡套子裡面，被告所辯，顯不合理。
  2.再者，詐欺集團為確保其詐欺之犯罪所得，其所使用供被害
    人匯入款項之帳戶，必定是其能掌控之帳戶，以確保其能順
    利提領受詐欺者匯入之款項，豈有可能以詐騙、撿拾或竊取
    之方式取得提款卡，而使其花費心力詐騙所得款項，陷於隨
    時可能為原用戶申請掛失止付而無法取得之危險。從而本件
    果如被告所辯係提款卡遺失遭人冒用，詐騙集團根本無法知
    悉帳戶所有人何時會辦理掛失，則被害人之款項是否可順利
    提領，無法預知，詐欺集團成員不可能冒此風險，開所辯顯
    與常理不符，而無可採。
  3.被告於高雄縣政府警察局岡山分局壽天派出所警詢時供稱：
    我到大仁郵局辦理要用金融卡提領現金，發現金融卡遺失，
    即立刻打電話至郵局掛失，郵局人員跟我說我的帳戶已變警
    示帳戶，要我到警察局報案等語（岡山分局刑事偵查卷第
    2 頁）。被告在屏東縣政府警察局東港分局詢問時改稱：我
    是在98年5 月21日要用到提款卡才發現提款卡遺失，我先到
    郵局掛失再到警察局報案，警方就告訴我，說我的帳戶為警
    示帳戶，我是要付機車強制險身上現金不夠，在98年5 月20
    日向我朋友借錢，我朋友於98年5 月21日要匯錢給我，我要
    拿郵局的局號及帳號給我的朋友，當我拿提款卡時，才發現
    提款卡不見了等語（東港分局刑事偵查卷第4 頁）。於檢察
    官偵訊中則改稱：提款卡與密碼一起遺失，存簿在我身上，
    我在5 月12日要去鳳山三民郵局提款時，發現提款卡不見了
    ，我在5 月21日下午1 點去警察局報案，報案時，他們告訴
    我的帳戶已經成為警示帳戶，…，我卡片丟掉時有去報案，
    但警察沒有開立報案三聯單給我等語（98年度偵字第4552號
    卷6-7 頁、10-11 ）。被告就何時、何地、如何發現其金融
    卡遺失、有無前往警察機關報案等情節所述不一，已難信為
    真實。況被告於檢察官偵訊及本院審理中均供稱最後一次提
    款是98年5 月12日，領了200 元（本院卷13頁、98年度偵字
    第4552號卷26頁），而被告於98年5 月12日提領200 元後，
    其帳戶僅剩49元，並有上開帳戶之交易明細表在卷可按，是
    被告於98年5 月12日提款後，餘額49元已無從再以金融卡提
    款，是其上開辯稱：於98年5 月21日要用金融卡提款時，始
    發現金融卡遺失云云，顯與事實不符，顯不足採信。
  4.綜上所述，被告前開辯解，違背經驗法則，顯係迂迴矯飾之
    詞，均不足採信，被告上開郵局帳戶之金融卡及密碼等資料
    並非遺失，而應係被告交付予詐騙集團成員無誤。又被告隨
    意將帳戶提款卡及密碼交給他人使用，應可預見前開帳戶易
    用於不法用途，仍將提款卡及密碼交付，應有幫助詐欺之不
    確定故意甚明。是本件事證明確，被告犯行可以認定，自應
    依法論科。
三、按刑法上之幫助犯，係對於犯罪與正犯有共同之認識，而以
    幫助之意思，對於正犯資以助力，未參與實施犯罪之行為者
    而言，最高法院75年度臺上字第1509號及88年度臺上字第12
    70號判決意旨可資參照。本件被告乙○○基於幫助之犯意，
    提供上開郵局之帳戶資料予詐騙集團成員，並供作詐騙被害
    人甲○○使用，僅係參與犯罪構成要件以外之行為，在無證
    據證明被告係以正犯而非以幫助犯之犯意參與或被告有參與
    詐騙被害人或領取被害人匯入之款項等詐欺取財之犯罪構成
    要件之行為之情形下，應認其所為係幫助犯而非正犯之行為
    。核被告所為，係犯刑法第30條第1 項前段、第339 條第1
    項之幫助詐欺取財罪，並依刑法第30條第2 項之規定，按正
    犯之刑減輕之。爰審酌被告前無犯罪前科，有臺灣高等法院
    被告前案紀錄表1 份在卷可按，素行尚佳，提供其帳戶資料
    供詐騙集團成員使用，助長詐騙集團財產犯罪之風氣，致被
    害人受騙而匯款，實為當今社會層出不窮之詐財事件所以發
    生之根源，造成社會互信受損，且亦因被告提供其郵局帳戶
    資料，致執法人員難以追查該詐騙集團之真實身分，造成被
    害人損失非輕等一切情狀，量處如主文所示之刑，並諭知易
    科罰金之折算標準。
據上論斷，應依刑事訴訟法第299 條第1 項前段，第30條第1 項
前段、第2 項、第339 條第1 項、刑法第41條第1 項前段，刑法
施行法第1條之1，判決如主文。
本案經檢察官劉昀到庭執行職務
中    華    民    國    99    年    2     月    12    日
                  刑事第一庭  審判長法  官  潘正屏
                                    法  官  黃紀錄
                                    法  官  涂裕洪
以上正本證明與原本無異。
如不服本判決應於收受判決後10日內向本院提出上訴書狀，並應
敘述具體理由；其未敘述上訴理由者，應於上訴期間屆滿後20日
內向本院補提理由書（均須按他造當事人之人數附繕本）「切勿
逕送上級法院」。
中    華    民    國    99    年    2     月    12    日
                                    書記官  卓春成
附錄論罪科刑法條：
刑法第339 條第1 項
意圖為自己或第三人不法之所有，以詐術使人將本人或第三人之
物交付者，處5 年以下有期徒刑、拘役或科或併科1 千元以下罰
金。

司法院資訊處製作；財團法人民間司法改革基金會備份。
